【裁判字號】    95,台上,5727
【裁判日期】    951019
【裁判案由】    強盜致人於死
【裁判全文】
最高法院刑事判決            九十五年度台上字第五七二七號
上  訴  人  甲○○
                    號4樓之3
            乙○○
上列上訴人等因強盜致人於死案件，不服台灣高等法院高雄分院
中華民國九十四年七月二十六日第二審更審判決（九十三年度上
更(二)字第三０三號，起訴案號：台灣高雄地方法院檢察署八十八
年度偵字第四八四三、五九八二、八三一二號），提起上訴，本
院判決如下：
    主  文
原判決撤銷，發回台灣高等法院高雄分院。
    理  由
本件原判決認定上訴人甲○○、乙○○（另涉常業竊盜部分已判
處罪刑確定）與蔡宗田、鄭忠立（另經判處常業竊盜罪刑確定）
四人，於民國八十七年十二月二十九日凌晨四時三十分許，至台
中市○區○○○路宏碁香菇行竊取香菇，並竊取該香菇行所有之
小貨車裝載後，由乙○○開至旁邊停放，再駕駛另竊得之上品寢
具公司所有之小貨車，倒車入該香菇行騎樓，正搬運裝載香菇之
際，為屋主李星曉發覺而亮燈察看，蔡宗田、鄭忠立見狀分頭逃
逸，甲○○則駕駛上品寢具公司之小貨車，搭載乙○○（坐於駕
駛座右側），準備逃逸時，李星曉急忙趨前拍打該小貨車之右邊
車門，欲攔阻並予逮捕。詎甲○○、乙○○二人另基於防護贓物
、脫免逮捕之犯意聯絡，雖無殺人故意，然客觀上均能預見若急
速駕車衝出騎樓右轉上路，將擦撞車門旁之李星曉倒地，可能被
右後車輪輾壓致死之結果，乙○○仍催促甲○○迅駕車逃逸，甲
○○隨即駕車急速衝出右轉上路，致擦撞李星曉倒地，李星曉上
腹部因而被小貨車之右後輪輾壓過去，受有腹部鈍挫傷併肝臟撕
裂傷等傷害，經送醫診治，仍不治死亡等情。並以第一審未論列
乙○○共犯強盜致人於死部分，有所未洽，因而撤銷第一審關於
甲○○強盜致人於死及乙○○竊盜上開香菇部分之判決，改判論
處甲○○、乙○○共同強盜致人於死罪刑（甲○○處無期徒刑，
褫奪公權終身；乙○○處有期徒刑十三年，褫奪公權十年），固
非無見。
惟查：（一）有罪判決書之事實記載，為適用法令之準據，法院
應將依職權認定之犯罪事實，翔實記載，然後於理由內逐一說明
其憑以認定之證據，並使事實認定與理由說明，互相適合，方為
合法。按共同正犯在犯意聯絡範圍內之行為，應同負全部責任。
惟加重結果犯，以行為人能預見其結果之發生為要件，所謂能預
見乃指客觀情形而言，與主觀上有無預見之情形不同，若主觀上
有預見，而結果之發生又不違背其本意時，則屬故意範圍；是以
，加重結果犯對於加重結果之發生，並無主觀上之犯意可言。從
而共同正犯中之一人所引起之加重結果，其他之人應否同負加重
結果之全部刑責，端視其就此加重結果之發生，於客觀情形能否
預見；而非以各共同正犯之間，主觀上對於加重結果之發生，有
無犯意之聯絡為斷。經查：１、原判決事實欄僅記載上訴人等「
基於防護贓物、脫免逮捕之犯意聯絡，雖無殺人故意，然客觀上
均能預見若急速駕車衝出騎樓右轉上路，將擦撞車門旁攔阻之李
星曉倒地，可能被右後車輪輾壓致死之結果，乙○○仍催促甲○
○迅駕車逃逸，甲○○隨即駕車急速衝出右轉上路，致…李星曉
…受有…等傷害，送醫…不治死亡」等情（見原判決第二頁第十
四至二六行），對於上訴人等就李星曉死亡之加重結果，主觀上
有無預見之情形，並未明白認定記載，本院尚無從為適用法則當
否之判斷。２、原判決理由欄一(四)，初說明乙○○坐於駕駛座右
側座位，見李星曉站於小貨車右側車旁欲攔阻其等離去，猶催促
甲○○急速開車逃逸，則其對於甲○○之行為有催促、加強行為
動作之作用，其對於客觀上可預見之加重結果，自應同負其責等
情（見原判決第六頁第七至十五行）；嗣又謂乙○○曾問甲○○
「是否撞到人﹖」，可見乙○○應有看到李星曉在車旁阻攔，並
有預見可能會擦撞到李星曉等情（見原判決第六頁第十五至二０
行），對於乙○○就李星曉死亡之結果，主觀上是否有所預見？
理由之說明前後不一，亦有判決理由矛盾之違背法令。（二）刑
事訴訟法第一百五十六條第二項規定：被告或共犯之自白，不得
作為有罪判決之唯一證據，仍應調查其他必要之證據，以察其是
否與事實相符。其立法目的乃欲以補強證據擔保自白之真實性，
亦即以補強證據之存在，藉之限制自白在證據上之價值。原判決
認定乙○○催促甲○○急速開車，應就李星曉之死亡結果負共犯
之責，理由欄說明係援引甲○○於原審上訴審時二次陳稱「（乙
○○）叫我趕快開走」等語為據（見原判決第六頁第九行）。然
查，乙○○始終否認有催促甲○○開車之情事，是本件仍應有其
他補強證據以佐證甲○○上開不利乙○○供述之真實性。原審未
予調查明確，逕以甲○○之上開供述作為乙○○強盜致人於死部
分之有罪判決之唯一證據，並以甲○○嗣於原審審理時改稱：乙
○○沒有叫我快開車云云，係嗣後翻異迴護之詞，尚難採信等情
（見原判決第六頁倒數第五至六行），殊嫌速斷，已有調查未盡
之違誤。又原判決對於何以僅憑乙○○催促甲○○開車一節，即
得認定乙○○於客觀上得預見李星曉之死亡結果？並未詳細說明
其認定所憑之依據及證據得心證之理由，理由亦欠完備。上訴人
等上訴意旨指摘原判決違背法令，尚非全無理由，應認原判決仍
有撤銷發回更審之原因。
據上論結，應依刑事訴訟法第三百九十七條、第四百零一條，判
決如主文。
中    華    民    國  九十五  年    十    月   十九   日
                      最高法院刑事第九庭
                          審判長法官  陳  正  庸
                                法官  賴  忠  星
                                法官  王  居  財
                                法官  林  開  任
                                法官  林  立  華
      本件正本證明與原本無異
                                      書  記  官
中    華    民    國  九十五  年    十    月  二十三  日
                                                      Ｑ


司法院資訊處製作；財團法人民間司法改革基金會備份。
